臺灣高等法院刑事裁定
108年度上訴字第4187號
上  訴  人  臺灣桃園地方檢察署檢察官 
上  訴  人  
即  被  告  曹啟倫  



選任辯護人  陳亮佑律師
            黃鈺淳律師
上列被告因組織犯罪防制條例等案件，本院裁定如下：
    主  文
曹啟倫自民國壹佰零玖年貳月柒日起限制出境、出海捌月。
    理  由
一、按刑事訴訟法於民國108年5月24日修正增訂第八章之一「限
    制出境、出海」及第93條之2至第93條之6 （下稱限制出境
    新制），並於108年6月19日經總統公布；刑事訴訟法施行法
    亦於同日公布增訂第7條之11，明定限制出境新制自修正公
    布後6個月即108年12月19日施行；新制施行前，偵查或審判
    中經限制出境、出海者，應於生效施行之日起2個月內，依
    刑事訴訟法第八章之一規定重為處分，逾期未重為處分者，
    原處分失其效力。又依據上開增訂刑事訴訟法第93條之2第1
    項：「被告犯罪嫌疑重大，而有下列各款情形之一者，必要
    時檢察官或法官得逕行限制出境、出海。但所犯係最重本刑
    為拘役或專科罰金之案件，不得逕行限制之：一、無一定之
    住、居所者。二、有相當理由足認有逃亡之虞者。三、有相
    當理由足認有湮滅、偽造、變造證據或勾串共犯或證人之虞
    者」；第93條之3第2項：「偵查中檢察官聲請延長出境、出
    海，第一次不得逾4月，第二次不得逾2月，以延長二次為限
    。審判中限制出境、出海每次不得逾8月，犯最重本刑為有
    期徒刑10年以下之罪者，累計不得逾5年；其餘之罪，累計
    不得逾10年」。
二、經查：
  ㈠上訴人即被告曹啟倫因組織犯罪防制條例等案件，前經原審
    於107年12月6日裁定准予被告提出新臺幣（下同）20萬元之
    保證金後停止羈押，並限制住居於被告陳報之桃園市○○區○○
    路000巷00號，另限制出境、出海，經被告母親於同日提出
    保證金20萬元後釋放被告，並於該日先行傳真通知禁止出國
    （境）管制表、緊急限制出海通報單予內政部移民署、行政
    院海洋委員會海岸巡防署偵防分署限制被告出境、出海，又
    以107年12月10日桃院祥刑輝107金訴9字第1070083138號函
    內政部移民署、行政院海洋委員會海岸巡防署偵防分署限制
    被告出境、出海迄今，有原審107年12月6日審判筆錄、刑事
    被告保證書、國庫存款收款書、原審法院具保責付辦理程序
    單、原審法院前開函文、緊急限制出海通報單、當庭釋放被
    告通知書以及原審法院109年1月21日桃院祥刑輝107金訴9字
    第1090002748號函在卷可稽（見原審卷第29頁反面、第33至
    35、37至39頁、本院卷第221頁）。依首揭說明，本院應於
    限制出境、出海新制施行即108年12月19日起2個月內，依法
    重為處分。
  ㈡審判中是否有限制出境、出海之必要，屬事實審法院得依個
    案情節，審酌人權保障及公共利益之均衡維護，本於職權而
    為裁量之事項。且限制出境、出海之原因是否消滅，能否以
    其他方式替代而撤銷限制出境、出海，俱屬事實問題，事實
    審法院自有依卷內相關資料及個案情節自由裁量之權。本件
    被告經原審審理後判決其犯組織犯罪防制條例第3條第1項後
    段之參與犯罪組織罪及刑法第339條之4第1項第2款之加重詐
    欺取財罪（共三十二罪，其中被告所犯參與犯罪組織罪與首
    次所犯加重詐欺取財罪經依刑法第55條想像競合犯規定從一
    重論以加重詐欺取財罪），並合併定應執行刑為有期徒刑5
    年，被告及臺灣桃園地方檢察署檢察官均不服原審判決提起
    上訴，由本院108年度上訴字第4187號案件審理中，被告上
    訴亦為認罪之陳述，僅就量刑有所爭執，是堪認被告犯罪嫌
    疑重大。又被告所犯刑法第339條之4第1項第2款法定刑為「
    1年以上7年以下有期徒刑，得併科1百萬元以下罰金」，非
    屬最重本刑為拘役或專科罰金之案件，且其經原審判處應執
    行有期徒刑5年，而被訴重罪、遭判重刑常伴有逃亡之高度
    可能，係趨吉避凶、脫免刑責、不甘受罰之基本人性，被告
    既已為認罪之陳述，又經原審認定有罪，且判處上開須入監
    服刑之刑度，非無因此啟動逃亡境外、脫免刑責之動機，而
    有刑事訴訟法第93條之2第1項第2款之「相當理由足認有逃
    亡之虞者」之情形。再本案被告倘出境後未再返回接受審判
    或執行，亦嚴重損害國家追訴犯罪之公共利益，故對被告為
    限制出境、出海之處分，並未逾越刑事訴訟法第93條之2第1
    項規定之必要性，核與比例原則無違，為確保將來審判程序
    進行及刑罰執行之目的，並審酌人權保障與公共利益之均衡
    維護，認有依刑事訴訟法第93條之2第1項第2款規定，對被
    告限制出境、出海之必要，爰依法重為處分，對被告自109
    年2月7日起限制出境、出海8月。
  ㈢又刑事訴訟法第93條之3第2項後段、刑事訴訟法施行法第7條
    之11第3項規定，犯最重本刑為有期徒刑10年以下之罪者，
    審判中之限制出境、出海期間連同修法前之原處分期間併計
    不得逾5年。本件被告經原審法院於107年12月6日為限制出
    境、出海之處分，已如前述，而被告犯最重本刑為有期徒刑
    10年以下之罪，連同原處分期間併計，其限制出境、出海期
    間，自107年12月6日起算，不得逾5年（即至112年12月5日
    止）。
據上論斷，應依刑事訴訟法第93條之2第1項第2款、第93條之3第
2項，刑事訴訟法施行法第7條之11第2項，裁定如主文。
中　　華　　民　　國　　109 　年　　2 　　月　　5 　　日
                  刑事第十四庭  審判長法  官  黃斯偉
                                      法  官  紀凱峰 
                                      法  官  黎惠萍
以上正本證明與原本無異。
如不服本裁定，應於收受送達後5日內向本院提出抗告狀。
                                      書記官  李格瑤
中　　華　　民　　國　　109 　年　　2 　　月　　5 　　日